【裁判字號】    99,婚,25
【裁判日期】    990330
【裁判案由】    請求離婚
【裁判全文】
臺灣苗栗地方法院民事判決                99年度婚字第25號
原      告  丙○○○
被      告  丁○○
上列當事人間請求離婚事件，本院於民國99年3 月16日言詞辯論
終結，判決如下：
    主  文
准原告與被告離婚。
訴訟費用由被告負擔。
  事實及理由
壹、事實概要：
一、原告主張略以：原告與被告於民國72年10月25日結婚，婚後
    育有2 名已成年之子女，同居生活於苗栗縣公館鄉○○村○
    ○街105 巷1 號住處，惟被告自80年間起，便不斷對原告實
    施肢體及精神暴力，曾踢傷原告之眼睛，導致原告視網膜剝
    離，夜晚不讓原告睡覺，冬天要求原告不穿衣服罰站走廊，
    並驅趕原告出門，亦曾威脅要殺原告娘家之人，令原告苦不
    堪言，原告為維護家庭和諧，百般隱忍，被告卻得寸進尺，
    夜不歸戶，更在外租屋居住，不理家務及履行夫妻同居義務
    ，存心拋妻棄子，不顧家庭生計。原告不堪被告之虐待，遂
    與子女共同搬往苗栗縣苗栗市文山里11鄰文富12號之婆家居
    住，迄今已逾3 年，被告僅於缺錢花用時，才回家向原告索
    討金錢，原告倘拒絕即遭被告毆打，近年因原告經濟能力不
    佳，被告遂未再回家向原告索錢，兩造已逾一年未見面，原
    告母親亦未體諒原告，曾找鄰居前來察看原告房間，並多次
    恥笑、羞辱原告，原告長期如此生活，身體及精神狀況遭受
    重大打擊，目前需接受精神科治療，必須服用抗焦慮、降血
    壓、安眠及止痛藥物。為此，爰依民法第1052條第1 項第3
    款「不堪同居之虐待」、第2項 「難以維持婚姻之重大事由
    」之規定，請求准予裁判兩造離婚；並聲明如主文所示。
二、被告經合法通知，無正當理由未到庭陳述，亦未具狀表示任
    何意見。
貳、本院得心證之理由：
一、按離婚之訴，專屬夫妻之住所地或夫、妻死亡時住所地之法
    院管轄，但訴之原因事實發生於夫或妻之居所地者，得由各
    該居所地之法院管轄，民事訴訟法第568 條第1 項定有明文
    。查兩造婚後原共同設籍於苗栗縣公館鄉○○村○ 鄰○○街
    105巷1 號， 此觀諸兩造之戶籍謄本甚明，顯見兩造係以該
    處為夫妻之共同住所地，揆諸前揭法條規定，本院應有管轄
    權，合先敘明。
二、被告未於言詞辯論期日到場，亦未提出書狀作何聲明或陳述
    ，核無民事訴訟法第386 條各款所列情形之一，爰依原告之
    聲請，由其一造辯論而為判決。
三、按夫妻一方，受他方不堪同居之虐待者，得向法院請求離婚
    ，民法第1052條第1 項第3 款定有明文；所謂不堪同居之虐
    待者，係指客觀上予以身體上或精神上不可忍受之痛苦，致
    不堪繼續同居而言，此有最高法院34年上字第3968號判例意
    旨，可資審酌。又婚姻以夫妻之共同生活為其目的，夫妻應
    以誠摰相愛為基礎，共同建立和諧美滿幸福之家庭。倘其一
    方予以身體上或精神上不可忍受之痛苦，致無從繼續保持共
    同生活之圓滿、安全及幸福，而生婚姻之破綻，即屬不堪同
    居之虐待，最高法院84年度台上字第1755號判決亦持此見解
    。且所謂夫妻之一方受他方不堪同居之虐待，非以他方出於
    虐待之主觀意思為其要件，苟他方侵害人格尊嚴與人身安全
    之行為，客觀上已逾越夫妻通常可忍受程度，危及婚姻關係
    之維繫，即屬不堪同居之虐待（最高法院87年度台上字第24
    74號判決意旨參照）。
四、按夫妻之一方，有民法第1052條第1 項以外之重大事由，難
    以維持婚姻者，得請求離婚；但其事由應由夫妻之一方負責
    者，僅他方得請求離婚；民法第1052條第2 項定有明文。再
    按民法親屬編於74年修正後，於第1052條增列上開第2 項離
    婚事由之概括規定，其目的在使夫妻請求裁判離婚之事由較
    富彈性，是夫妻間發生足使婚姻難以維持之重大事由者，雖
    不符合該條第1 項所列各款情形，亦無不准依該條第2 項訴
    請離婚之理，不因當事人併據同一事實主張有該條第1 項離
    婚原因而有不同，此有最高法院86年度第2 次民事庭會議可
    資參照。又該條文所謂「其他重大事由」，乃指婚姻是否已
    生破綻而無回復之希望，並從主觀上即當事人是否已喪失維
    持婚姻意願，及客觀上難以維持婚姻之事實，是否已達於倘
    處於同一境況，任何人均將喪失維持婚姻意願之程度。
五、原告主張兩造為夫妻，育有2 名子女，婚姻關係仍存續中，
    惟被告婚後多次對原告施暴，曾踢傷原告之眼睛，導致原告
    視網膜剝離，夜晚不讓原告睡覺，冬天要求原告不穿衣服罰
    站走廊，並驅趕原告出門，亦曾威脅要殺原告娘家之人，並
    驅趕原告離家，致兩造分居迄今逾3 年，且常為索討金錢而
    出言恐嚇，被告長期身心受虐，現需接受精神治療等情，業
    經原告提出兩造戶籍謄本、苗栗大千醫院之藥袋、子女林明
    珈之書信為證，核所述情節相符，兩造子女林明珈之書信寫
    明：被告是不務正業之人，沒有照顧家庭，原告需一人扛起
    家計，且被告常對原告拳打腳踢、大小聲，致原告每天生活
    於恐懼中等語堪予佐證。證人即兩造子女戊○○於99年3 月
    16日到庭證述略以：小時曾看見被告毆打原告，因被告趕原
    告出去，原告才搬去婆婆家住，我有2 、3 年沒有見過被告
    ，被告都是要錢時，才會回家等語可稽。證人即原告之母親
    甲○○○同日亦到庭證述略以：被告脾氣不好，鄰居講如果
    我女兒（即原告）不離開，可能會遭被告打死，被告媽媽也
    曾打電話說他兒子（即被告）打我女兒，被告也會恐嚇我等
    語為佐。核與證人即原告之舅舅乙○○證述略以：被告喜歡
    吸毒，且脾氣不好，還將我拜拜的東西掃到地上，原告從年
    輕就被虐待到現在等語相符。參酌本件被告經合法通知，復
    無正當理由未到庭陳述，亦未提出書狀為任何聲明或陳述，
    自堪信原告之主張為真實。
六、揆諸前述，被告不負擔家計，經常謾罵、毆打、虐待、恐嚇
    原告，更驅趕原告離家，迄今兩造分居長達3 年餘，顯係侵
    害原告之人格尊嚴與人身安全，客觀上已逾越夫妻通常可忍
    受程度，危及婚姻關係之維繫，致無從繼續保持共同生活之
    圓滿、安全及幸福，而生婚姻之破綻，已屬不堪同居之虐待
    ，且主觀上原告已喪失維持婚姻意願，客觀上一般人倘處於
    同一境況均將喪失維持婚姻意願，兩造婚姻客觀上已生破綻
    而無回復之希望，從而，原告依據民法第1052條第1 項第3
    款及第2 項規定之離婚事由訴請判決離婚，依法即無不合，
    應予准許。
七、因本案事證已臻明確，兩造其餘主張、陳述及所提之證據，
    均毋庸再予審酌，附此敘明。
八、據上論結，原告之訴為有理由，依民事訴訟法第78條、第
    385 條第1 項前段，判決如主文。
中    華    民    國    99    年    3    月    30    日
                       家事庭  法  官  李麗萍
以上正本係照原本作成。
如對本判決上訴，須於判決送達後20日之不變期間內，向本院提
出上訴狀，並繳納上訴費用新台幣4,500元整。
                               書記官   曾建和
中    華    民    國    99    年    3    月    30    日

司法院資訊處製作；財團法人民間司法改革基金會備份。
